【裁判字號】    97,交抗,962
【裁判日期】    970908
【裁判案由】    違反道路交通管理處罰條例
【裁判全文】
臺灣高等法院交通事件裁定        97年度交抗字第962、974號
    抗  告  人
    即受處分人  甲○○
上列抗告人因違反道路交通管理處罰條例案件，不服臺灣士林地
方法院，中華民國96年6月26日所為裁定（97年交聲字第194、19
5號），提起抗告，本院裁定如下：
    主  文
原裁定均撤銷，發回臺灣士林地方法院。
    理  由
一、抗告意旨略以：抗告人是精神病患，在92年就被認定，領有
    身心障礙手冊，至今尚在服藥中，原裁定所指日期之違規行
    為並非抗告人所為，而是抗告人身體裡住著4個人，一個叫
    薛志堅、一個叫張明德、一個叫許國楨，最後一個叫甲○○
    ，原裁定所說之事都是薛志堅所為，不關甲○○的事，甲○
    ○叫他要守法，他都不聽。那些真的都不是抗告人所為，請
    不要冤枉弱勢等語。
二、本件原裁定認定抗告人有於96年11月8日下午6時14分許，駕
    駛車號2N-0220號自用小客車，行經國道5號高速公路北向29
    .7公里處，因(一)使用註銷牌照行駛公路（94年6月8日已註銷
    ）；(二)駕駛執照業經易處逕行註銷，仍駕車行駛（94年11月
    3日遭逕行註銷），經國道公路警察局第九警察隊頭城分隊
    員警當場攔停舉發前揭違規等事實，經核並無違法而駁回抗
    告人之異議，固非無見。惟查：行為時因精神障礙或其他心
    智缺陷，致不能辨識其行為違法或欠缺依其辨識而行為之能
    力者，不予處罰；行為時因前項之原因，致其辨識行為違法
    或依其辨識而行為之能力，顯著減低者，得減輕處罰，行政
    罰法第9條第3、4項，定有明文。本件異議人患有中度精神
    障礙，此有抗告人身心障礙手冊（鑑定日期96年5月8日、重
    新鑑定日期97年6月）及臺北市立聯合醫院於96年12月21日
    及97年6月27日開予抗告人服用藥物為百憂解... 等神經系
    統用藥（見原審卷第7－10頁、第17頁及本院卷）為證。經
    查，患有中度精神障礙，雖非即得逕予認定其於行為時，確
    無法辨識行為違法或欠缺依其辨識而行為之能力；然受處分
    人為本件違規行為時，辨識行為違法或依其辨識而行為能力
    有無欠缺或顯著降低之情形，仍有加以調查之必要，原審就
    此未予審酌，或考量有無適用減輕處罰之餘地，遽將受處分
    人之異議駁回，是否妥適？即有商榷之餘地。是受處分人之
    抗告並非全然無理由，應由本院將原裁定撤銷，發回原裁定
    法院，另為妥適之處理。
三、據上論斷，應依道路交通案件處理辦法第26條、刑事訴訟法
    第413條，裁定如主文。
中    華    民    國    97    年    9     月    8    日
             刑事第十四庭  審判長法  官 陳志洋
                                 法  官 謝靜慧
                                 法  官 梁耀鑌
以上正本證明與原本無異。
不得再抗告。
                                 書記官 莊淑茹
中    華    民    國    97    年    9     月    9     日


司法院資訊處製作；財團法人民間司法改革基金會備份。
